【裁判字號】    98,上訴,692
【裁判日期】    980805
【裁判案由】    違反毒品危害防制條例
【裁判全文】
臺灣高等法院高雄分院刑事判決         98年度上訴字第692號
上  訴  人
即  被  告  甲○○
                    現另案在臺灣高雄第二監獄執行中
上列上訴人因違反毒品危害防制條例案件，不服臺灣高雄地方法
院98年度訴字第197 號中華民國98年3 月31日第一審判決（起訴
案號：臺灣高雄地方法院檢察署97年度毒偵字第7379號），提起
上訴，本院判決如下：
    主  文
原判決關於附表編號1 、5 所示之犯罪暨定應執行刑部分，均撤
銷。
甲○○犯如附表編號1 、5 「所犯罪名、處罰及沒收」欄所示之
罪，各處如附表編號1 、5 「所示罪名、處罰及沒收」欄所示之
刑。
其他上訴駁回（即如附表編號2 、3 、4 、6 所示犯罪部分）。
上開撤銷改判部分所處如附表編號1 、5 「所犯罪名、處罰及沒
收」欄所示之刑，與駁回上訴之附表編號2 、3 、4 、6 「所犯
罪名、處罰及沒收」欄所處之刑，應執行有期徒刑貳年。扣案之
含甲基安非他命玻璃球吸食器壹支，沒收銷燬之。
    事  實
一、甲○○曾於民國87年間，因施用毒品案件，經裁定送觀察、
    勒戒後，再經臺灣高雄地方法院以87（原審判決誤載為88，
    應予更正）年度毒聲字第4580號裁定令入戒治處所施以強制
    戒治，於89年2 月11日強制戒治執行完畢釋放，並由臺灣高
    雄地方法院檢察署檢察官於89年8 月17日以89年度戒毒偵字
    第868 號案件為不起訴處分確定；其又於上開強制戒治執行
    完畢釋放後5 年內之89年間，因施用毒品案件，裁定送觀察
    、勒戒後，經臺灣高雄地方法以89年度毒聲字第8201號裁定
    令入戒治處所施以強制戒治，嗣於90年3 月9 日停止戒治釋
    放，於90年10月18日期滿未經撤銷停止戒治，視為執行完畢
    ；另該次施用毒品犯行，並經檢察官提起公訴，經臺灣高雄
    地方法院以90年度易字第557 號判決判處有期徒刑4 月確定
    （該有期徒刑部分，並與另案定應執行刑及減刑，後經假釋
    及撤銷假釋，現仍在執行殘刑中）。其猶未戒除毒癮，復基
    於施用第一級毒品及第二級毒品之各別犯意，分別以如附表
    各編號「施用時、地」、「施用方式」欄所示之時、地及方
    式，施用第一級毒品海洛因及第二級毒品甲基安非他命各3
    次，其中附表編號1 、5 部分，於該「查獲經過」欄所示之
    時、地，為警攔檢，並於偵查機關未發覺其施用第一級毒品
    犯行前，主動坦承犯行，而願接受裁判，又同意採尿經送驗
    結果確呈嗎啡陽性反應，而悉上情。另附表編號2 、3 、4
    、6 部分，則經警分別於附表各編號所示「查獲經過」欄所
    示之時、地查獲，並扣得被告所有供其犯附表編號6 所示犯
    罪用之含甲基安非他命玻璃球吸食器1 支。
二、案經高雄縣政府警察局鳳山分局、高雄市政府警察局三民第
    二分局、三民第一分局分別報請及移送臺灣高雄地方法院檢
    察署檢察官偵查起訴。
    理  由
壹、程序部分：
    按被告以外之人於審判外之陳述，雖不符刑事訴訟法第159
    條之1 至第159 條之4 之規定，而經當事人於審判程序同意
    作為證據，法院審酌該言詞陳述或書面陳述作成時之情況，
    認為適當者，亦得為證據。當事人、代理人或辯護人於法院
    調查時知有第159 條第1 項不得為證據之情形，而未於言詞
    辯論終結前聲明異議者，視為有前項之同意，同法第159 條
    之5 第1 、2 項定有明文。立法意旨在於傳聞證據未經當事
    人之反對詰問予以核實，原則上先予排除，惟若當事人已放
    棄反對詰問權，於審判程序中表明同意該等傳聞證據可作為
    證據，基於尊重當事人對傳聞證據之處分權，及證據資料愈
    豐富，愈有助於真實發見之理念，且強化言詞辯論主義，使
    訴訟程序得以順暢進行，上開傳聞證據亦均具有證據能力。
    查本案據以認定被告犯罪事實存否之被告以外之人之言詞或
    書面陳述，被告及檢察官於本院審理時，均同意作為證據，
    且於本院言詞辯論終結前，均未聲明異議，而本院審酌該言
    詞陳述及書面陳述作成之情況，未見有何不適當之情形，故
    依前開規定，均得為證據。
貳、實體部分：
一、訊據被告甲○○，固坦承如附表編號1 、2 、3 、4 、6 部
    分所示之犯罪，惟矢口否認有如附表編號5 部分所示之犯罪
    ，辯稱：伊最後一次施用毒品海洛因，是97年7 月30日，後
    至同年8 月6 月間，均未曾再施用毒品海洛因云云；另辯稱
    ：附表編號1 、2 部分所示之犯罪，伊曾送執行觀察、勒戒
    ，該部分再判刑，有違一事不再理原則云云。經查：
  (一)關於附表編號1、2部分：
  1.此部分之犯罪事實，業經被告於原審及本院審理時所坦承不
    諱，該次查獲後為警採尿送驗，亦呈呈嗎啡（即海洛因進入
    人體後之代謝物）及甲基安非他命之陽性反應，有臺灣檢驗
    科技股份有限公司尿液檢驗報告1 份在卷可稽（見警一卷第
    7 頁），故被告此部分之犯罪事實，應可認定。
  2.被告本次施用毒品犯行，雖曾經臺灣高雄地方法院97年度審
    毒聲字第1231號裁定令入勒戒處所施以觀察、勒戒，並於97
    年9 月30起至同年11月30日執行觀察、勒戒，惟嗣因實施觀
    察、勒戒之裁定不合法，於檢察官聲請送強制戒治時，經法
    院駁回而確定，後經檢察官對被告此部分犯行再提起公訴，
    此有臺灣高等法院被告前案紀錄表及本院97年度毒抗字第16
    8 號裁定等附卷可憑。而對被告施行觀察、勒戒處分，並非
    刑罰，且上開處分亦未確定，亦即被告此部分犯行既未曾經
    判決確定，於本案檢察官起訴前，亦未曾起訴，則於本案起
    訴後，本院再予以審判處罰，並未違反刑事訴訟法第302 條
    第1 款、第303 條第2 款規定之所謂一事不再理原則。故被
    告此部分所辯，尚無足採。又依法務部96年7 月3 日檢字第
    0960802399號函釋說明，被告就此部分曾執行之觀察、勒戒
    處分，應可折抵同一犯罪事實之有期徒刑，並得請求發還執
    行之相關費用，併此敘明。
  3.另就附表編號1 部分之施用第一級毒品犯行，被告係於97年
    7 月8 日下午2 時40分許，騎車行經高雄縣鳳山市○○路與
    民興路口時，警方見被告未戴安全帽且行跡可疑，而上前盤
    查，警方經以電腦查詢被告身分，發現被告有多項毒品前科
    紀錄，經被告同意而帶同被告回所採尿，而被告於採尿前即
    主動坦承於附表編號1 「施用時、地」欄所示之時間、地點
    ，有施用第一級毒品海洛因之犯行，而願接受裁判，警方始
    悉被告此部分之犯行，此有被告警詢筆錄、高雄縣政府警察
    局鳳山分局刑事案件報告書在卷可稽，堪認被告此部分犯行
    合於刑法第62條自首之規定。
  (二)關於附表編號3、4部分：
    此部分之犯罪事實，業經被告於原審及本院審理時所坦承不
    諱，該次查獲後為警採尿送驗，亦呈呈嗎啡及甲基安非他命
    之陽性反應，有高雄市立凱旋醫院97年8 月13日尿液檢驗報
    告1 份在卷可稽（見警二卷第5 頁），故被告此部分之犯罪
    事實，亦可認定。
  (三)關於附表編號5、6部分：
  1.此部分之犯罪事實，亦經被告於原審審理時所坦承不諱，且
    該次查獲後為警採尿送驗，亦呈嗎啡及甲基安非他命之陽性
    反應，有高雄市立凱旋醫院97年8 月25日尿液檢驗報告1 份
    在卷可稽（見警三卷第16頁），又扣案之玻璃球吸食器1支
    經送驗結果，呈甲基安非他命陽性反應，亦有高雄醫學大學
    附設中和紀念醫院檢驗報告1 份在卷可參（見原審審訴卷第
    24頁）。故被告此部分之犯罪事實，亦可認定。
  2.被告於本院審理時，雖否認有如附表編號5 部分之施用第一
    級毒品犯行，辯稱：原審審理時係為求輕判才承認云云。惟
    查，被告於警詢時即已坦承此部分之施用第一級毒品犯行，
    有其97年8 月6 日警詢筆錄在卷可憑（見警三卷第3 頁），
    且其於同日採尿送驗結果，確呈嗎啡陽性反應，亦如上述，
    故其警詢自白應與事實相符，則其於本院審理時翻異前詞，
    應係事後卸責之詞，不能採信。
  3.另就附表編號5 部分之施用第一級毒品犯行，被告係於97年
    8 月6 日下午1 時30分許，警方因見被告行跡可疑而予以盤
    查，發現被告有多項毒品前科，及在被告身邊的塑膠袋子內
    發現一個甲基安非他命之玻璃吸食器，而經被告同意帶同被
    告回所採尿，被告於採尿前即主動坦承此部分之施用第一級
    毒品海洛因犯行，而願接受裁判，警方始悉被告此部分之犯
    行，此有被告警詢筆錄、高雄市政府警察局三民第一分局刑
    事案件移送書在卷可稽，堪認被告此部分犯行合於刑法第62
    條自首之規定。
二、按施用第一、二級毒品為犯罪行為，毒品危害防制條例第10
    條定有處罰明文。故施用第一、二級毒品者，依前揭規定本
    應科以刑罰，惟基於刑事政策，對合於一定條件之施用者，
    則依同條例第20條、第23條之規定，施以觀察、勒戒或強制
    戒治之保安處分。又毒品危害防制條例於92年7 月9 日修正
    公布，自93年1 月9 日施行，刪除二犯及三犯之規定，一改
    修法前繁雜之處遇程序，並認施用毒品者係屬病患性犯人，
    以觀察、勒戒戒除其身癮，並以強制戒治去除其心癮。其中
    第20條、第23條將施用毒品之刑事處遇程序，區分為「初犯
    」、「5 年內再犯」及「5 年後再犯」。依其立法理由說明
    ：「初犯」，經觀察、勒戒或強制戒治後，應為不起訴處分
    或不付審理之裁定；經觀察、勒戒或強制戒治執行完畢釋放
    後，「5 年內再犯」者，因其再犯率甚高，原實施之觀察、
    勒戒及強制戒治既已無法收其實效，爰依法追訴或裁定交付
    審理。至觀察、勒戒或強制戒治執行完畢釋放後，「5 年後
    再犯」者，前所實施之觀察、勒戒或強制戒治已足以遮斷其
    施用毒品之毒癮，為期自新及協助其斷除毒癮，仍適用「初
    犯」規定，先經觀察、勒戒或強制戒治之程序。修正前條文
    所定三犯以上之情形，因修正草案僅區分為初犯、5 年後再
    犯，自應依修正條文第23條第2 項規定處理。從而依該次修
    正後之規定，僅限於「初犯」及「5 年後再犯」2 種情形，
    始應先經觀察、勒戒或強制戒治之程序。倘被告前於5 年內
    已再犯，經依法追訴處罰，縱其第三次（或第三次以上）再
    度施用毒品之時間，在初犯或前次再犯經觀察、勒戒或強制
    戒治執行完畢釋放5 年以後，已不合於「5 年後再犯」之規
    定，且因前已於「5 年內再犯」，顯見其再犯率甚高，原實
    施觀察、勒戒或強制戒治，已無法收其實效，即應依該條例
    第10條處罰。至於第三次（或第三次以上）施用毒品之時間
    ，是否宜有期間限制？以多久為適宜？則分屬刑事政策、專
    門醫學之範圍，非審判機關所能決定，有待循立法途徑解決
    （最高法院97年度台非字第342 號、第405 號判決意旨參照
    ）。本件被告甲○○前因施用毒品案件，經臺灣高雄地方法
    院以87年毒聲字第4580號裁定令入戒治處所施以強制戒治，
    於89年2 月11日強制戒治執行完畢釋放出所，並由臺灣高雄
    地方法院檢察署檢察官於89年8 月17日以89年度戒毒偵字第
    868 號案件為不起訴處分確定。復於上開強制戒治執行完畢
    釋放後5 年內，再因施用毒品案件，施以觀察、勒戒及強制
    戒治執行完畢，該次施用毒品案件並經臺灣高雄地方法院以
    90年度易字第577 號判處有期徒刑4 月確定等情，有臺灣高
    等法院被告前案紀錄表1 份在卷可按。被告既有前開強制戒
    治執行完畢釋放後5 年內再犯之情形，本次再犯上開之施用
    第一級毒品、第二級毒品罪，顯見其再犯率甚高，且已不合
    於上開規定之「5 年後再犯」之情形，揆諸前揭說明，應依
    毒品危害防制條例第23條第2 項之規定追訴處罰。
三、核被告如附表各編號所示之犯行，分別係犯如附表各編號所
    示之毒品危害防制條例第10條第1 項、第2 項之施用第一級
    毒品、第二級毒品罪。被告於各次施用前後，分別持有海洛
    因、甲基安非他命之低度行為，各為其施用之高度行為所吸
    收，均不另論罪。其先後施用第一級毒品海洛因、第二級毒
    品甲基安非他命各3 次之犯行，犯意各別，行為互殊，應予
    分論併罰。又附表編號1 、5 部分，被告於警方發現其此部
    分犯行前，即主動供出上開犯行，以利偵查，而合於刑法第
    62條自首規定，且足見其已有悔意，爰依刑法第62條前段之
    規定，就此部分均減輕其刑。
四、原審就附表編號2 、3 、4 、6 部分，認被告犯罪事證明確
    ，而分別依毒品危害防制條例第10條第1 項、第2 項規定論
    科，並分別審酌被告之各次施用毒品屬戕害自己身心之行為
    ，並未危害他人，反社會性程度較低，且被告於原審審理時
    終有坦承犯行，犯罪後態度尚非過劣，然其前因施用毒品案
    件，業經強制戒治及科刑判決，仍未能戒除毒癮，本次再犯
    各次之施用毒品犯行，顯見戒毒意志不堅，應入監矯治相當
    時間，斷絕接觸毒品機會，俾使戒斷毒癮等一切情狀，而分
    別量處如附表編號2 、3 、4 、6 部分「所犯罪名、處罰及
    沒收」欄所示之刑。另扣案之含甲基安非他命玻璃球吸食器
    1 支，與其上殘留之甲基安非他命視為整體，而依毒品危害
    防制條例第18條第1 項前段之規定，在附表編號6 所示罪刑
    項下宣告沒收。本院認原審此部分之認事用法，均無違誤，
    量刑亦稱妥適，被告分別以違反一事不再理原則及原審量刑
    過重為由提起上訴，指摘原審判決此部分不當，並無理由，
    應將被告此部分之上訴駁回。
五、原審另就附表編號1 、5 部分，認被告犯罪事證明確，而予
    以論科，固非無見；惟查，被告就此部分均符合自首規定，
    且應減輕其刑，原審未予減輕，尚有違誤。被告就此部分上
    訴，否認附表編號5 之犯罪，又認附表編號1 之犯罪違反一
    事不再理原則，而指摘原審判決此部分不當，雖無理由，惟
    原審判決此部分既有上開違誤，自仍應由本院將此部分及原
    審判決定應執行部分予以撤銷改判。爰審酌被告曾因施用毒
    品案件經觀察、勒戒、強制戒治及有期徒刑之宣告，仍未能
    戒絕其毒癮而再次施用毒品，顯見戒毒意志不堅，應入監矯
    治相當時間，斷絕接觸毒品機會，俾使戒斷毒癮等一切情狀
    ，爰分別量處如附表編號1 、5 部分「所犯罪名、處罰及沒
    收」欄所示之刑，並就此部分之刑與上開駁回上訴部分所處
    之刑，依刑法第51條第5 款規定，定應執行刑為有期徒刑2
    年，以示懲儆。
據上論結，應依刑事訴訟法第368 條、第369 條第1 項前段、第
364 條、第299 條第1 項前段，毒品危害防制條例第10條第1 項
，刑法第11條前段、第62條前段、第51條第5 款，判決如主文。
本案經檢察官林敏惠到庭執行職務。
中    華    民    國    98    年    8     月    5     日
                  刑事第七庭    審判長法  官  莊飛宗
                                      法  官  孫啟強
                                      法  官  邱明弘
以上正本證明與原本無異。
施用第二級毒品部分不得上訴。
如不服本判決關於施用第一級毒品部分，應於收受本判決後10日
內向本院提出上訴書狀，其未敘述上訴理由者，並得於提起上訴
後10日內向本院補提理由書狀（均須按他造當事人之人數附繕本
）「切勿逕送上級法院」。
中    華    民    國    98    年    8     月    5     日
                                      書記官  曾允志
本案論罪科刑法條：
毒品危害防制條例第10條
施用第一級毒品者，處6 月以上5 年以下有期徒刑。
施用第二級毒品者，處3 年以下有期徒刑。
附表：
┌─┬──────┬─────┬──────┬────────┐
│編│ 施用時、地 │ 施用方式 │  查獲經過  │所犯罪名、處罰  │
│號│            │          │            │    及沒收      │
├─┼──────┼─────┼──────┼────────┤
│1 │97年7 月8 日│以針筒注射│97年7 月8 日│施用第一級毒品，│
│  │上午9 時許  │方式，施用│下午2 時40分│處有期徒刑6 月。│
│  ├──────┤第一級毒品│許，在高雄縣│                │
│  │高雄市前鎮區│海洛因1 次│鳳山市○○路│                │
│  │勞工公園廁所│。        │、民興路口，│                │
│  │內          │          │因形跡可疑經│                │
├─┼──────┼─────┤警攔檢，得其├────────┤
│2 │97年7 月8 日│以玻璃球吸│同意採尿送驗│施用第二級毒品，│
│  │上午9 時許  │食器燒烤方│而查獲。    │處有期徒刑5 月。│
│  ├──────┤式，施用第│            │（原審判決主文）│
│  │高雄市前鎮區│二級毒品甲│            │                │
│  │勞工公園廁所│基安非他命│            │                │
│  │內          │1 次。    │            │                │
├─┼──────┼─────┼──────┼────────┤
│3 │97年7 月30日│以針筒注射│97年7 月30日│施用第一級毒品，│
│  │上午某時    │方式，施用│晚間10時56分│處有期徒刑8 月。│
│  ├──────┤第一級毒品│許，在高雄市│（原審判決主文）│
│  │高雄市新興區│海洛因1 次│三民區○○路│                │
│  │林森一路242 │。        │4 巷內，因涉│                │
│  │號4 樓住處內│          │另案為警逮捕│                │
├─┼──────┼─────┤，經採尿送驗├────────┤
│4 │97年7 月30日│以玻璃球吸│而查獲。    │施用第二級毒品，│
│  │上午9 時許  │食器燒烤方│            │處有期徒刑5 月。│
│  ├──────┤式，施用第│            │（原審判決主文）│
│  │高雄市新興區│二級毒品甲│            │                │
│  │林森一路242 │基安非他命│            │                │
│  │號4 樓住處內│1 次。    │            │                │
├─┼──────┼─────┼──────┼────────┤
│5 │97年8 月6 日│以針筒注射│97年8 月6 日│施用第一級毒品，│
│  │上午9 時許  │方式，施用│下午1 時30分│處有期徒刑6 月。│
│  ├──────┤第一級毒品│許，在高雄市│                │
│  │高雄市新興區│海洛因1 次│三民區建國二│                │
│  │林森一路242 │。        │路、忠孝一路│                │
│  │號4 樓住處內│          │口，因形跡可│                │
├─┼──────┼─────┤疑經警攔檢，├────────┤
│6 │97年8 月6 日│以其所有即│扣得左列玻璃│施用第二級毒品，│
│  │上午10時許  │扣案之玻璃│球吸食器1 支│處有期徒刑5 月，│
│  ├──────┤球吸食器1 │，經尿送驗而│扣案之含甲基安非│
│  │高雄市新興區│支燒烤，施│查獲。      │他命玻璃球吸食器│
│  │林森一路242 │用第二級毒│            │1 支沒收銷燬之。│
│  │號4 樓住處內│品甲基安非│            │（原審判決主文）│
│  │            │他命1 次。│            │                │
└─┴──────┴─────┴──────┴────────┘


司法院資訊處製作；財團法人民間司法改革基金會備份。
